臺灣高雄地方法院刑事判決　　　　　　　　　　　　九十二年度訴字第一九七五號
　　公　訴　人　臺灣高雄地方法院檢察署檢察官
　　被　　　告　丙○○
　　選任辯護人　王進佳律師
　　被　　　告　謝釋鋒
　　　　　　　原名戊○○）住.
右列被告等因搶奪案件，經檢察官提起公訴（九十二年度偵緝字第八四一號、九十二
年度偵緝字第八四七號），本院判決如左：
    主  文
丙○○、謝釋鋒均無罪。
    理  由
一、公訴意旨略以：被告丙○○於民國九十一年三月三日凌晨二時許，夥同被告謝釋
    鋒（原名戊○○），共同騎乘以膠帶貼住車牌號碼之機車一輛，在高雄縣大寮鄉
    ○○村○○街一四九號前，見被害人丁○○騎乘機車行經該處有機可乘，遂由同
    方向左後側伸手搶奪丁○○置於機車腳踏板上之手提包一只，內有ＮＯＫＩＡ八
    二五Ｏ型銀色行動電話一支（內碼序號為三五Ｚ000000000000號、
    內附ＳＩＭ卡為Ｚ000000000號）、現金新台幣（下同）三千元、機車
    駕駛執照與身分證各一枚等物品。二人得手後，於同日上午九時十九分許，以被
    告丙○○使用之門號Ｚ000000000號ＳＩＭ卡，插入上開搶奪得之行動
    電話內，並撥打給另一支同由被告丙○○申請之門號Ｚ000000000號行
    動電話，二人使用上開行動電話至同年月四日十二時十五分許止。再由丙○○於
    同年月五日下午一、二時許，以三千五百元之代價將上開行動電話，在屏東市○○路上出售予任職於「中華通信」擔任業務員之不知情之吳偉慶，而吳偉慶於同
    年月六日將上開手機另行出售予不知情之林育廷，嗣林育廷以自己門號Ｚ000
    000000號之ＳＩＭ卡插入上開行動電話使用，始為警循線查獲上情，因認
    被告二人涉犯刑法第三百二十五條第一項搶奪罪嫌等語。
二、按犯罪事實應依證據認定之，無證據不得認定犯罪事實；刑事訴訟法第一百五十
    四條第二項、第三百零一條第一項分別定有艮文。又按認定不利於被告之事實，
    須依積極證據，苟積極證據不足為不利於被告事實之認定時，即應為有利於被告
    之認定，更不必有何有利之證據；認定犯罪事實，所憑之證據，雖不以直接證據
    為限，間接證據亦包括在內，然無論直接或間接證據，其為訴訟上之證明，須於
    通常一般之人均不致於有所懷疑，而得確信其為真實之程度者，始得據之為有罪
    之認定，倘其證明尚未達到此一程度，而有合理性懷疑之存在時，即無從為有罪
    之認定，最高法院三十年上字第八一六號、七十六年台上字第四九八六號分別著
    有判例可資參照。
三、本件公訴意旨認被告二人涉有刑法第三百二十五條第一項搶奪罪嫌，無非係以
    被告丙○○供承曾使用上開行動電話，並將上開行動電話出售予不知情之「中華
    通信」業務員吳偉慶；證人即被害人丁○○證述：上開行動電話係其於九十一
    年三月三日遭搶等語；證人吳偉慶證稱：上開行動電話係於九十一年三月五日以
    三千五百元之代價買入，並依林育廷之要求將外殼換成白色等語；又證人即向吳
    偉慶買受上開行動電話之林育廷證述：上開行動電話係以五千五百元之代價向吳
    偉慶購買等語；被告二人經高雄市政府警察局刑事鑑識中心為測謊鑑定，就有
    無與對方（戊○○或丙○○）一起去搶行動電話之問題，均回答「沒有」，經判
    讀均係呈現說謊反應；被告丙○○使用之門號0000000000號遠傳電
    話ＳＩＭ卡插入上開行動電話使用，並與其所有門號0000000000互有
    通聯之台灣大哥大股份有限公司通聯紀錄與客戶電話資料查註表、遠傳電信股份
    有限公司行動電話基本資料函；林育廷購買後使用上開行動電話之和信電訊股份
    有限公司用戶資料查註紀錄表及通聯記錄等，資為論罪依據。
四、訊據被告二人均堅決否認有何搶奪犯行，被告丙○○辯稱：九十一年三月二日晚
    間其待在家中，並未外出，上開行動電話是謝釋鋒於九十一年三月三日上午交由
    其使用，之後其未徵得被告謝釋鋒同意，將上開行動電話出賣，以抵償被告謝釋
    鋒先前積欠之部分債務，其並未搶得上開行動電話等語；被告謝釋鋒則辯以：案
    發當時，伊在鳳山市家中睡覺，未曾交付上開行動電話予被告丙○○，因伊無前
    科，故被告丙○○要求其承認行動電話是伊交付的等語。
五、經查：
（一）被告戊○○於本院審理中更改姓名為謝釋鋒，有高雄縣鳳山市第一戶政事務所
      九十二年七月一日至同年七月三十一日核准更改姓名通報單影本一份在卷可佐
      ，合先敘明。
（二）丁○○於九十一年三月三日凌晨二時許，騎乘機車行經高雄縣大寮鄉○○村○○路一四九號時，遭二名騎乘以膠帶貼住車牌號碼之機車之年約十七、八歲男
      子，自左後方搶得置於腳踏板上手提包一只，內有上開內碼序號為三五Ｚ00
      0000000000號之ＮＯＫＩＡ八二五Ｏ型銀色行動電話一支，業據證
      人即被害人丁○○於警詢及本院審理時陳述明確（詳九十一年五月十四日警詢
      筆錄及九十三年八月十二日本院審判筆錄第六頁以下）。堪認被害人丁○○確
      於九十一年三月三日凌晨二時許被搶奪上開財物。
（三）而被告丙○○自同日上午九時十九分四十一秒許至九十一年三月四日中午十二
      時二十五分五十九秒許止，持其申請門號Ｚ000000000號之遠傳易通
      卡ＳＩＭ卡，插入上開行動電話內，與同為其申請之門號Ｚ00000000
      0號行動電話互有多次通話等事實，業據被告丙○○於警詢、本院審理時供承
      明確（詳九十一年五月二十日警詢筆錄；九十二年度偵緝字第八四一號偵查卷
      第三十二頁；九十二年八月十九日本院訊問筆錄第二、三、六頁以下；九十三
      年三月二十三日本院準備程序筆錄第四頁），並有遠傳電信股份有限公司九十
      一年四月二十九日行動電話基本資料傳真、台灣大哥大股份有限公司基本資料
      查詢表、內碼號碼三五Ｚ000000000000號行動電話之雙向通聯紀
      錄表等在警卷可佐。足見被告丙○○於九十一年三月三日至同年月四日止，確
      有使用上開行動電話之事實。
（四）嗣被告丙○○看到自由時報上所刊登收購中古行動電話之廣告，遂於九十一年
      三月五日，在高雄市前鎮高中前，將上開行動電話以三千五百元之代價出賣予
      不知情之「中華通信」業務員吳偉慶之事實，亦據被告丙○○於警詢、檢察官
      偵查、本院審理時均供承明確（詳九十一年五月二十日警詢筆錄、九十二年偵
      緝字第八四一號偵查卷第三十二頁背面、九十二年八月十九日本院訊問筆錄第
      三、四、六、七頁、九十三年三月二十三日本院準備程序筆錄第四頁），核與
      證人吳偉慶於警詢（詳九十一年四月二十四日為吳偉慶製作之警詢筆錄）證述
      之情節相符，並有自由時報九十一年三月二十六日吳偉慶收購中古行動電話之
    報紙廣告影本等附警卷可證。是被告丙○○於九十一年三月五日將上開行動電
      話出賣之事實，堪以認定。
（五）後證人吳偉慶以五千五百元之代價將上開行動電話轉賣予不知情之證人林育廷
      ，並由證人林育廷以申請使用之門號0000000000號插卡使用上開行
      動電話乙情，經證人吳偉慶、林育廷於警詢（詳九十一年四月二十四日分別為
      吳偉慶、林育廷製作之警詢筆錄）分別證述明確，且有和信電訊股份有限公司
      九十一年四月二十三日年籍資料及雙向通聯紀錄表、扣押筆錄、扣押物品目錄
      表、扣押物品收據、林育廷提供之上開行動電話照片在卷可稽。後經被害人丁○○指認確係其所有之行動電話而發還之，亦有贓物認領保管單一紙附警卷足
      參，堪認屬實。
（六）是則，被告丙○○確曾占有使用上開行動電話一節，固堪認定。然被告丙○○
      、謝釋鋒究否自被害人丁○○處搶的上開行動電話，則應予以審究：
１、證人即被害人丁○○先證稱：九十一年三月三日凌晨二時許，其騎乘機車行經高
    雄縣大寮鄉○○村○○路一四九號前時，突有二名年約十七、八歲男子，騎乘一
    部以膠帶貼住車牌號碼之深色重型機車，自其左後方靠近，後座出手行搶的歹徒
    戴半罩式安全帽，並帶戴口罩，身材略瘦，穿著深色衣褲，前座騎車之歹徒中等
    身材，亦有戴安全帽，也穿深色衣褲，由後座之男子自其左後方搶得置於腳踏板
    上手提包一只等語（詳九十一年五月十四日警詢筆錄）；再於本院審理時亦證稱
    ：案發當時，好像沒有路燈，蠻暗的，二名歹徒應該都是男生，當時二名歹徒都
    是載沒有罩子的安全帽及口罩，當時並未看到二名歹徒的臉部，只有看到背影，
    前面騎乘機車的歹徒比較胖，後座的歹徒較瘦，都是年輕人，我不曉得差不多幾
    歲，身高多高也不清楚，好像是前面那個人較高，警察有拿相片讓我指認，但我
    無法指認出，現在亦無法指認出歹徒等語（詳本院九十三年八月十二日審判筆錄
    第六頁以下）。由證人丁○○所證，事發時間係深夜時間，又無路燈，顯示當時
    視線非佳；加以行搶之歹徒均頭戴安全帽及口罩，僅能看到背影，而無法看到面
    貌，而車牌號碼亦以膠帶遮掩，足認歹徒之面貌及行搶之工具，均因有所隱藏而
    無法辨識，是被告丙○○、謝釋鋒是否即為行搶之人即有疑義。
２、被告謝釋鋒部分：
    被告謝釋鋒於警詢、偵查、本院審理時均堅詞否認有搶奪之行為，辯稱九十一年
    三月三日案發當時人在家中，且從未見過上開行動電話、亦未將上開行動電話交
    付予被告丙○○等語（詳九十一年十二月十六日警詢筆錄；九十二年度偵緝字第
    八四七號偵查卷第十、十一頁；本院九十二年八月二十九日訊問筆錄第二頁、九
    十三年三月二十三日準備程序筆錄第三、四、七頁；九十三年八月十二日審判筆
    錄第十一、十七頁）。質之證人即被告謝釋鋒之母親乙○○，證稱：九十一年三
    月三日被告謝釋鋒人在鳳山市○○○路家中，因為我要早出門工作，所以晚上小
    孩都要跟被告謝釋鋒睡；我未曾見過被告丙○○，且被告謝釋鋒有三個小孩要照
    顧，他沒有告訴我他有女朋友；被告謝釋鋒不曾搬出去與被告丙○○一同居住；
    那陣子被告謝釋鋒有行動電話是ＮＯＫＩＡ咖啡色手機，我只有看過他有一支手
    機，沒有看過他使用被搶的行動電話等語（詳本院九十三年六月三日審判筆錄第
    五頁以下）。另被告丙○○雖辯稱上開行動電話係被告謝釋鋒交予的，然就交付
    之經過先陳稱：九十一年一月間至同年四月間我與妻小及被告謝釋鋒及其女友郭
    銘蘭四人同住在一起，九十一年三月二日晚上被告謝釋鋒外出，天亮才回來，我
    與妻小及郭銘蘭均待在家中；被告謝釋鋒於九十一年三月三日上午拿上開行動電
    話說很久沒有使用，好壞不知道，要試看看，就拿我申請門號00000000
    00的ＳＩＭ卡插入上開行動電話內，再以我申請門號0000000000的
    行動電話撥打門號0000000000之上開行動電話，試打後該手機可以正
    常使用，所以持續用了二天等語（詳九十一年五月二十日警訊筆錄）；嗣改稱：
    當天我太太及被告謝釋鋒之女友郭怡蘭整晚和我在一起，後來被告謝釋鋒來我高
    雄市前鎮區鎮○○街一五九號二樓之住處找我，要借我的門號，以我和我太太（
    即證人王雅慧）的手機互打以確認上開行動電話是可以使用，後來這支手機互相
    用了好幾天等語（詳九十二年度偵緝字第八四一號偵查卷第五頁背面以下）；又
    改稱：我沒有搶奪、詳細時間已不記得，只記得戊○○有一天早上跑到我大哥的
    住處，跟我們說若要用手機可以去他那裡拿，後來因我有二張ＳＩＭ卡，就先拿
    一張ＳＩＭ卡裝在手機裡使用等語（詳本院九十二年八月十九日訊問筆錄第二頁
    ）。惟被告丙○○就被告謝釋鋒交付上開行動電話之經過，前後供述不一，是否
    屬實，已非無疑，且依卷內所附之雙向通聯紀錄，均無法均無法認定被告謝釋鋒
    與上開行動電話有何干係，再者，證人乙○○雖為被告謝釋鋒之母，惟其證言業
    經具結，自有擔保性，復依卷內資料，無證據證明渠有串證、虛偽陳述之情事，
    自不能僅因其具有親屬關係，即認其證詞，與事實不符。是被告謝釋鋒辯稱：上
    開行動電話非其持有後，再交付予被告謝釋鋒等語，應可採信。
３、被告丙○○部分：
    被告丙○○堅決否認有搶奪之犯行，並辯稱上開行動電話係被告謝釋鋒交付等語
    ，雖其無法證明上開行動電話係由被告謝釋鋒交付一節，已說明如前。惟證人丁○○無法指認搶匪之一事，亦陳述於上，且被告丙○○縱持有上開行動電話，其
    原因或出於第三人交付、或購自第三人、或拾得、或竊取而得等等，非必然因搶
    奪所得，就現存之直接、間接證據，自難僅憑被告丙○○持有並使用上開行動電
    話，即認其涉有搶奪罪嫌。
４、按測謊鑑定，係依一般人在說謊時，會產生遲疑、緊張、恐懼、不安等心理波動
    現象，以科學方法，由鑑定利用測謊儀器，將受測者之上開情緒波動反應情形加
    以記錄，用以判別受測者之供述是否真實。故測謊鑑定，倘鑑定人具備專業之知
    識技能，復事先獲得受測者之同意，所測試之問題及其方法又具專業可靠性時，
    該測謊結果，如就否認犯罪有不實之情緒波動反應，雖不能採為有罪判決之唯一
    證據，但非無證據能力，仍得供裁判之佐證，至其證明力如何，事實審法院自得
    依職權自由判斷之（最高法院八十八年度臺上字第五０三八號判決要旨參照）。
    被告二人經委請高雄市政府警察局實施測謊鑑定結果，關於「丙○○有無與戊○○一起去搶手機」及關於「戊○○有無與丙○○一起去搶手機」部分，經測試後
    ，就被告二人之測謊反應圖譜進行綜合分析、比對研判，固認被告二人就上開部
    分呈不實反應，有該局九十二年六月二十三高市警鑑字第（０九二）00000
    00號鑑定通知書乙紙在卷可佐（詳九十二年偵緝字第八四一號偵查卷第二十五
    頁以下）。然本件除上開測謊鑑定外，尚乏其他積極之補強證據，足以證明被告
    二人有何搶奪犯行，業如上述，是自難僅憑測謊鑑定報告為被告二人有罪之認定
    。
５、此外，本院復查無其他積極證據足證被告二人有何搶奪犯行，揆諸首揭法條及判
    例意旨，應為被告二人無罪之諭知。
６、至被告丙○○持有上開行動電話，是否另涉有贓物罪嫌，應由檢察官另行偵辦，
    附此敘明。
據上論斷，應依刑事訴訟法第三百零一條第一項，判決如主文。
本案經檢察官甲○○到庭執行職務。
中      華      民      國    九十三    年      八      月    三十一    日
                                  臺灣高雄地方法院刑事第七庭
                                      審判長法  官  曾逸誠
                                            法  官  廖純卿
                                            法  官  陳月雯
右正本證明與原本無異。
如不服本判決，應於判決送達後十日內，向本院提出上訴狀。
                                            書記官  林佳蓉
中      華      民      國    九十三    年      八      月    三十一    日
